臺灣新北地方法院三重簡易庭民事判決
111年度重簡字第233號
原      告  洪上山  
            洪裕淵  
            洪雅萍  
            洪裕文  
前3 人共同
訴訟代理人  陳郁倫律師
複代理人    林厚成律師
被      告  大都會平台科技股份有限公司

法定代理人  陳室喜  
訴訟代理人  胡耀庭  
被      告  謙順交通有限公司


法定代理人  陳添發  
訴訟代理人  陳昱宏  
被      告  周中行  
上列當事人間請求侵權行為損害賠償事件，原告提起刑事附帶民
事訴訟（110年度審交附民字第7號），經刑事庭裁定移送審理，
於民國111年8月4日言詞辯論終結，本院判決如下：
　　主　    文
一、被告周中行、謙順交通有限公司應連帶給付原告洪上山新臺
    幣（下同）606,962元、原告洪裕淵606,962元、原告洪雅萍
    606,963元、原告洪裕文606,963元，及被告周中行自民國11
    0年10月9日起、被告謙順交通有限公司自民國110年9月25日
    起，均至清償日止，按年息5％計算之利息。
二、原告其餘之訴駁回。
三、本判決第一項得假執行。但被告如以606,962元為原告洪上
    山預供擔保、以606,962元為原告洪裕淵預供擔保、以606,9
    63元為原告洪雅萍預供擔保、以606,963元為原告洪裕文預
    供擔保，得免為假執行。
    事實及理由
一、原告主張：
  ㈠緣被告周中行於民國109年8月14日上午8時4分許，駕駛車牌
    號碼000-0000號營業小客車，沿新北市三重區過圳街往重陽
    路方向行駛，於行經過圳街42號前未繪設快慢車道分隔線之
    一般車道，擬超越同向前方由林素連駕駛車牌號碼000-000
    號普通重型機車時，本應注意汽車超車時，前行車減速靠邊
    或以手勢或亮右方向燈表示允讓後，後行車始得超越，且超
    越時應顯示左方向燈並於前車左側保持半公尺以上之間隔超
    過，行至安全距離後，再顯示右方向燈駛入原行路線；且汽
    車行駛時，駕駛人應注意車前狀況及兩車並行之間隔，並隨
    時採取必要之安全措施，而依當時天候晴、日間自然光線、
    現場市區道路、柏油路面、乾燥、無缺陷、無障礙物、視距
    良好，並無不能注意之情形，竟疏未依規定超車並注意車前
    狀況及保持安全間隔，貿然跨越分向限制線從林素連機車之
    左側超車，其營業小客車右側車身不慎與林素連機車發生碰
    撞，致林素連人車倒地，受有頭部外傷併顱內出血等傷勢，
    經送醫救治，延至109年12月21日19時12分許，仍因上開傷
    勢引發腦損傷、肝衰竭而不幸死亡。
  ㈡而被告周中行所駕駛之車牌號碼000-0000號營業小客車，係
    靠行於被告大都會平台科技股份有限公司（下稱大都會公司
    ）及被告謙順交通有限公司（下稱謙順公司），渠等均為被
    告周中行之僱用人，依法應與被告周中行負連帶賠償責任。
    爰依民法第184條第1項前段、第2項、第191條之2、第192條
    第1、2項、第193條第1項、第194條、第188條第1項規定，
    請求被告連帶負損害賠償責任。
  ㈢請求範圍及金額如下：
　  ⒈醫療費用：337,520元。
　　⒉住院耗材等雜費：11,038元。
　　⒊交通費：10,000元。
　　⒋看護費：286,000元。
　　⒌工作損失：164,666元。
　　⒍喪葬費用：227,640元。
　　⒎原告洪裕淵扶養費：2,935,774元。
　　⒏精神慰撫金：每人150萬元。
  ㈣經扣除被告前已給付原告之32萬元後，聲明：
　  ⒈被告應連帶給付原告洪上山1,679,216元、原告洪裕淵4,61
      4,990元、原告洪雅萍1,679,216元、原告洪裕文1,679,21
      6元，及均自起訴狀繕本送達之翌日起至清償日止，按年
      息5％計算之利息。如前開其中一被告已為給付，其餘被告
      於其給付範圍內即免除給付之義務。
　  ⒉原告願供擔保，請准宣告假執行。
二、被告則以：
　㈠被告大都會公司辯稱：被告周中行係受僱於謙順公司，並非
    大都會公司。大都會公司所營事業為計程車客運服務業，與
    被告周中行從事計程車客運業不同。並爭執⒈原告至樂生療
    養院中醫看診費用之必要性；⒉維康藥局所開立之發票均未
    記載品項，無法證明該支出與事故有關；⒊交通費用、工作
    損失未提出相關資料，難認為真；⒋看護費用應以每日2,000
    元計算；⒌喪葬費用227,640元不爭執；⒍慰撫金請求過高；⒎
    系爭事故發生時，林素連已逾法定退休年齡65歲，則其本無
    收入可扶養原告洪裕淵。又原告並未證明洪裕淵有不能工作
    或不能維持生活，其請求扶養費用難認有據。縱認有扶養義
    務，亦應以林素連之平均餘命19.35年及扶養親屬寬減額88,
    000元為計算基準；⒏原告已受領之強制汽車責任險理賠應予
    扣除等語資為抗辯。並聲明：請求駁回原告之訴。如受不利
    判決，願供擔保請准免為假執行。
　㈡被告周中行則辯稱：之前已給付部分金額，因為我還有第三
    人責任險，原告又追加請求金額等語。
　㈢被告謙順交通公司則以：原告請求金額過高等語。
三、本院之判斷：
　㈠按因故意或過失，不法侵害他人之權利者，負損害賠償責任
    。汽車、機車或其他非依軌道行駛之動力車輛，在使用中加
    損害於他人者，駕駛人應賠償因此所生之損害。不法侵害他
    人致死者，對於支出醫療及增加生活上需要之費用或殯葬費
    之人，亦應負損害賠償責任。被害人對於第三人負有法定扶
    養義務者，加害人對於該第三人亦應負損害賠償責任。不法
    侵害他人致死者，被害人之父、母、子、女及配偶，雖非財
    產上之損害，亦得請求賠償相當之金額；受僱人因執行職務
    ，不法侵害他人之權利者，由僱用人與行為人連帶負損害賠
    償責任。但選任受僱人及監督其職務之執行，已盡相當之注
    意或縱加以相當之注意而仍不免發生損害者，僱用人不負賠
    償責任；民法第184條第1項前段、第191條之2、第192條第1
    、2項、第194條、第188條第1項分別定有明文。
　㈡經查，原告主張被告周中行前開過失行為致訴外人林素連死
    亡，而使原告等受有前揭損害之事實，業據其提出醫療費用
    收據、喪葬費用收據、醫療耗材費用、收據身心障礙證明、
    簡易生命表、人均月消費支出表等件在卷可稽（本院110年
    度審交附民字第7號卷【下稱附民卷】第43-86、87-95、97-
    111、113、115-121、123頁），而被告因過失致死行為，經
    臺灣高等法院110年度交上訴字第176號刑事判決，處有期徒
    刑6月，並得易科罰金等情，有前開判決書附卷可參（本院
    卷第169-177頁），且被告周中行到庭，亦對因其過失致訴
    外人林素連死亡一情不為爭執，堪認原告主張為真實。被告
    自應對原告負損害賠償責任。
　㈢至原告主張被告謙順公司、大都會公司為被告周中行之僱用
    人，應與周中行連帶負責部分。經查：
　⒈大都會公司部分：
　①按汽車或電車運輸業，指以汽車或電車經營客、貨運輸而受
    報酬之事業；「計程車客運服務業」，指以計程車經營客運
    服務而受報酬之事業；「計程車客運業」，在核定區域內，
    以小客車出租載客為營業者，公路法第2條第14款、第15款
    、第34條第1項第4款分別定有明文。又計程車客運服務業申
    請核准經營辦法第3條第1項就「計車客運服務業」之服務項
    目、對象等內容已有規定。
　②查本件被告大都會公司為從事「計程車客運服務業」之公司
    ，有大都會公司之商工登記公示資料在卷可查（見附民卷第
    27頁），是被告並非經營「計程車客運業」之業者，而係屬
    計程車客運服務業之業者。再按計程車客運服務業，不得購
    買計程車牌照，轉賣他人，或僱人駕駛，或出租經營，計程
    車客運服務業經營辦法第10條已有規定，即計程車客運服務
    業不得經營計程車客運業之業務。
　③另依臺北市政府警察局交通警察大隊111年3月24日北市警交
    大綜字第1113000423號函覆亦說明：「針對貴庭函詢營業小
    客車車號000-0000駕駛周○行(身分證統一編號A120XXX341)
    ，自民國109年1月2日起迄今受雇於謙順交通有限公司」(本
    院卷第191頁），堪認大都會公司辯稱周中行係受僱於謙順
    公司一節屬實。
　④再者委託計程車客運服務業代辦業務之車輛，除應依規定標
    示個人姓名外，並得依規定位置與規格標示受託代辦業務之
    公司或商業名稱，但委託經營派遣業務之車輛，應依規定位
    置與規格標示受託之公司或商業名稱；前項標示內容，於終
    止委託時應即塗銷之，計程車客運服務業申請核准經營辦法
    第14條亦有明文，大都會公司依該規定而為車牌號碼000-00
    00號車車輛外觀之標示，尚無從據此即認其與周中行間之為
    僱傭關係。況大都會公司僅係被告協助周中行招攬乘客叫車
    ，以增加載客率，其車身上所漆被告大都會公司之招牌、服
    務標章、叫車專線等資訊，係在使乘客得以更便利使用其提
    供之叫車居間媒介服務，非由周中行為大都會公司提供勞務
    。大都會公司對周中行與乘客間之載客運送契約、履行過程
    ，及周中行之駕駛計程車之駕駛行為，並無管理、監督之權
    限存在。從而，被告大都會抗辯其與周中行間並無僱傭及事
    實上之僱傭關係云云，堪屬可採。從而，原告主張大都會公
    司應與周中行依民法第188條之規定負連帶賠償責任，即屬
    無據；
　⒉謙順公司部分:
　  周中行與謙順公司間為僱傭關係，有臺北市政府警察局交通
    警察大隊前揭函覆可資為憑（本院卷第191頁），是謙順公
    司應與被告周中行就系爭事故所生損害連帶負責，堪以認定
    。
　㈤茲就原告主張其所受損害項目及金額是否可採，分述如下：
　⒈醫療費用：
　　原告主張支出醫療費用337,520元，業據其提出馬偕紀念醫
    院、臺北市立聯合醫院、國立臺灣大學醫學院附設醫院、新
    北市立聯合醫院、衛生福利部樂生療養院、臺北榮民總醫院
    等醫療院所之醫療費用收據以及救護車單據為憑（附民卷第
    43-85頁），惟就林素連於衛生福利部樂生療養院中醫科就
    診部分，原告並未提出診斷證明書說明林素連有何於中醫科
    就診之必要，是就此部分請求尚難准許，而應予扣除。又原
    告提出之醫療費用收據，扣除前述於衛生福利部樂生療養院
    中醫科就醫之費用後，經核僅268,151元。是原告請求醫療
    費用，僅於268,151元範圍內有理由。
　⒉住院耗材等雜費：
　　原告主張支出醫療耗材雜費11,038元，業據其杏一藥局統一
    發票、維康藥局統一發票等件為憑（附民卷第87-95頁），
    被告雖辯稱維康藥局之發票並未記載品項，該支出與本件事
    故無關云云。然查，原告提出之統一發票或收據均係在藥局
    或是醫療用品門市所購買，並非在一般販賣生活日用品之商
    場購買，且審酌林素連所受傷勢，及衛福部樂生療養院診斷
    證明書記載：「診斷：顱內損傷合併左側肢體無力及吞嚥困
    難及失語症。醫師囑言：病患因上述診斷，認知功能障礙及
    左側肢體癱瘓，無法在床邊附近步行，無法自己脫下衣服，
    無法自己沐浴，大小便需人協助，日常生活無法自理」等語
    （本院卷第179頁），應堪認林素連於系爭事故後，確有無
    生活自理能力，而需添購相關輔具、紙尿褲、看護墊等醫療
    耗材之必要，原告主張上開單據所購買之物品係為照護林素
    連於系爭事故所受傷勢必須而購買乙節尚非不可採信，且實
    際確有支出，此部分應認原告提出之單據已盡舉證責任而得
    准許。
　⒊交通費：
　　原告固請求交通費10,000元之損失，惟原告並未就交通費用
    提出相關憑證，致本院無從認定原告是否確有支出交通費用
    而受有損害，是原告此部分所請尚難准許。
　⒋看護費：
　　原告請求林素連於系爭事故發生後至死亡期間（即109年8月
    14日至同年12月21日，共130日）之看護費用，業據提出衛
    福部樂生療養院於109年12月17日出具之診斷證明書為憑，
    該診斷證明書記載林素連患有認知功能障礙及左側肢體癱瘓
    ，無法在床邊附近步行，無法自己脫下衣服，無法自己沐浴
    ，大小便需人協助，日常生活無法自理等語（本院卷第179
    頁），足見其於系爭事故發生後迄至其死亡前，確有需專人
    24小時照顧之必要，是原告請求109年8月14日至同年12月21
    日期間之看護費用即屬有據。又按親屬代為照顧被害人之起
    居，固係基於親情，但親屬看護所付出之勞力並非不能評價
    為金錢，雖因二者身分關係而免除被害人之支付義務，惟此
    種基於身分關係之恩惠，自不能加惠於加害人。故由親屬看
    護時雖無現實看護費之支付，仍應認被害人受有相當於看護
    費之損害，得向加害人請求賠償，始符公平原則（最高法院
    94年度台上字第1543號判決意旨參照）。經查，林素連需專
    人照護130日一情已如前述，又原告主張以每日2,200元計算
    看護費用，與目前看護費用之行情大略相當，是原告此部分
    請求286,000元，為有理由，應予准許。
　⒌工作損失：
　　原告固主張林素連因系爭事故受有工作損失164,666元，惟
    查，系爭事故發生時，林素連已滿66歲，逾法定退休年齡65
    歲，原告復未提出證據證明林素連尚有工作並獲有薪資所得
    ，是原告此部分請求尚難准許。
　⒍喪葬費用：
　　原告主張支出被害人林素連喪葬費用227,640元，業據其提
    出與其所述相符之收據為證（附民卷第97-111頁），堪認原
    告受有該部分損害。是原告請求被告給付227,640元，應准
    許之。
　⒎原告洪裕淵扶養費：
　　原告洪裕淵固主張其無謀生能力而須受林素連扶養。按受扶
    養權利者，以不能維持生活而無謀生能力者為限；扶養之程
    度，應按受扶養權利者之需要，與負扶養義務者之經濟能力
    及身分定之，民法第1117條第1項、第1119條分別定有明文
    ，查林素連於系爭事故發生時已逾法定退休年齡65歲，而原
    告復未提出證據證明林素連尚有工作並獲有薪資所得，具有
    扶養洪裕淵之經濟能力，是以林素連是否有能力扶養洪裕淵
    ，即有可疑；況原告洪裕淵雖無薪資所得，然其名下尚有不
    動產，亦難謂已不能維持生活而有受扶養之權利，是原告洪
    裕淵請求被告賠償因林素連死亡所受扶養費之損害，即屬無
    據。
　⒏精神慰撫金：
　　按不法侵害他人之人格權，被害人受有非財產上損害，請求
    加害人賠償相當金額之慰撫金時，法院對於慰撫金之量定，
    應斟酌實際加害情形、所造成之影響、被害人痛苦之程度、
    兩造之身分地位經濟情形及其他各種狀況，以核定相當之數
    額。審酌被害人林素連死亡時已達66歲，洪上山為林素連之
    配偶，洪裕淵、洪雅萍、洪裕文等人為林素連之子女，因被
    告之上開侵權行為，致原告等分別遭受喪妻、喪母之痛，精
    神上當受有莫大痛苦，自均得請求被告賠償相當金額之精神
    慰撫金。本院審酌原告洪上山與被害人結縭數十載，互相扶
    持育有子女，突遇本件事故使原告洪上山驟失人生伴侶，頓
    失所依，至為痛苦；原告洪裕淵、洪雅萍、洪裕文，因本件
    車禍痛失至親，並衡量兩造之身分、地位、經濟能力及原告
    所受痛苦之程度等一切情狀，認為原告各請求之精神慰撫金
    ，以100萬元為適當，應予准許，逾此部分即屬無據，應予
    駁回。
　㈥再按保險人依本法規定所為之保險給付，視為被保險人損害
    賠償金額之一部分；被保險人受賠償請求時，得扣除之，強
    制汽車責任保險法第32條定有明文。經查，原告洪上山、洪
    裕淵、洪雅萍、洪裕文自承已分別受領保險公司給付之強制
    汽車責任保險金各511,245元、511,245元、511,244元、511
    ,244元（本院卷第181頁）。揆諸前揭規定，該金額自應於
    上開原告得請求之金額中予以扣除。另原告亦不爭執有收受
    被告先行賠付之32萬元和解金，此亦應予以扣除。
　㈦從而，原告洪上山、洪裕淵各得向被告請求之損害賠償數額
    ，應以606,962元之範圍內為有理由（計算式：醫療費用268
    ,151元＋住院耗材11,038元＋交通費0元＋看護費286,000元＋工
    作損失0元＋喪葬費227,640元＝792,829元。792,829元÷4＝198
    ,207元。198,207元＋精神慰撫金100萬元－【被告周中行已給
    之賠償金32萬元÷4】－保險理賠511,245元＝606,962元）；原
    告洪雅萍、洪裕文各得向被告請求之損害賠償數額，應以60
    6,963元之範圍內為有理由（計算式：198,207元＋精神慰撫
    金100萬元－8萬元－保險理賠511,244元＝606,963元）；逾此
    金額之請求，則屬無據。
  ㈦末按給付無確定期限者，債務人於債權人得請求給付時，經
    其催告而未為給付，自受催告時起，負遲延責任。其經債權
    人起訴而送達訴狀，或依督促程序送達支付命令，或為其他
    相類之行為者，與催告有同一之效力；遲延之債務，以支付
    金錢為標的者，債權人得請求依法定利率計算之遲延利息。
    但約定利率較高者，仍從其約定利率；應付利息之債務，其
    利率未經約定，亦無法律可據者，週年利率為百分之5，民
    法第229條第2項、第233條第1項、第203條分別定有明文。
    本件原告得請求被告給付之金額，給付並無確定期限，而原
    告為本件刑事附帶民事請求，起訴狀繕本業於110年9月28日
    寄存送達於被告周中行、於110年9月24日送達被告謙順公司
    （附民卷第139、145、147頁）。參諸前開規定，原告請求
    被告周中行給付自起訴狀繕本送達翌日即110年10月9日起、
    被告謙順公司自110年9月25日起，均至清償日止，按年息5％
    計算之遲延利息，應屬有據。
四、綜上所述，原告依民法第184條、第185條、第191條之2、第
    192條、第195條等規定，請求被告給付原告洪上山、洪裕淵
    各606,962元、原告洪雅萍、洪裕文各606,963元，及被告周
    中行自110年10月9日起、被告謙順公司自110年9月25日起，
    均至清償日止，按年息5％計算之利息，為有理由，應予准許
    ；逾此部分之請求，為無理由，應予駁回。
五、本件原告勝訴部分係依民事訴訟法第427條第2項第11款適用
    簡易程序所為被告敗訴之判決，依同法第389條第1項第3款
    規定，應依職權宣告假執行。並依同法第392條第2項規定，
    依職權宣告被告如預供相當之擔保，得免為假執行。
六、本件事證已臻明確，兩造其餘攻擊防禦方法及所提證據，核
    與判決結果不生影響，爰不逐一論述。
七、本件係由本院刑事庭移送民事庭之刑事附帶民事訴訟事件，
    依刑事訴訟法第504條第2項之規定，免納裁判費，且本件訴
    訟中亦未生其他訴訟費用，故毋庸為訴訟費用負擔之諭知，
    併予敘明。
中　　華　　民　　國　　111 　年　　9 　　月　　1 　　日
                  三重簡易庭  法  官  王凱俐
以上正本係照原本作成。
如不服本判決，應於送達後20日內，向本院提出上訴狀並表明上
訴理由，如於本判決宣示後送達前提起上訴者，應於判決送達後
20日內補提上訴理由書（須附繕本）。
如委任律師提起上訴者，應一併繳納上訴審裁判費。
中　　華　　民　　國　　111 　年　　9 　　月　　1 　　日
                              書記官  李采錡